【裁判字號】    99,台上,3773
【裁判日期】    990617
【裁判案由】    違反毒品危害防制條例
【裁判全文】
最高法院刑事判決            九十九年度台上字第三七七三號
上  訴  人  甲○○
選任辯護人  許瑞榮律師
上  訴  人  乙○○
共      同
選任辯護人  趙元昊律師
上列上訴人等因違反毒品危害防制條例案件，不服台灣高等法院
中華民國九十七年七月二十三日第二審判決（九十六年度上訴字
第三八一四號，起訴案號：台灣板橋地方法院檢察署九十五年度
偵字第二九一二一號），提起上訴，本院判決如下：
    主  文
上訴駁回。
    理  由
按刑事訴訟法第三百七十七條規定，上訴於第三審法院，非以判
決違背法令為理由，不得為之。是提起第三審上訴，應以原判決
違背法令為理由，係屬法定要件。如果上訴理由書狀並未依據卷
內訴訟資料，具體指摘原判決不適用何種法則或如何適用不當，
或所指摘原判決違法情事，顯與法律規定得為第三審上訴理由之
違法情形，不相適合時，均應認其上訴為違背法律上之程式，予
以駁回。本件原審審理結果，認為上訴人甲○○、乙○○營利販
賣第二級毒品MDMA（俗名搖頭丸）之犯行明確，因而撤銷第一審
該部分科刑之判決，改判仍論處上訴人二人共同販賣第二級毒品
罪刑（主刑部分各處有期徒刑七年六月、七年），已詳其調查
、取捨證據之結果及憑以認定犯罪事實之心證理由，並就上訴人
二人否認犯行之供詞及所辯各語認非可採，予以論述。查刑事訴
訟法第一百五十九條之二所稱之「具有較可信之特別情況」，乃
指相對之可信，亦即被告以外之人先前陳述之背景具有特別情況
，比較審判中陳述之情況為可信者而言，立法政策上並未有類型
上較可信之特別情況的列舉或例示明文，其內涵完全委之法院就
個案主客觀的外部情況，依事物之一般性、通常性與邏輯之合理
性為審酌判斷。性侵害犯罪之被害人因已覓得良緣，為維護婚姻
，不得不避重就輕，甚至隱瞞先前事實，乃陳述人自身之情事變
更使然；被告以外之人在審判外所為違反自己利益之陳述，且非
使被告脫免責任者，依一般有理性之人處於其之立場，除相信係
真實者外，則不致為該陳述等等，均屬其先前陳述具有較可信之
特別情況之例。本件乙○○於警詢時指證甲○○共同販賣毒品，
審判中翻異前供，與先前之陳述不符，原判決理由欄壹之二，除
論述乙○○之警詢筆錄係基於自由意志下所為之陳述外，於三之
(2)復扼要說明其警詢並非僅陳述不利於共同被告甲○○之犯行，
亦包含不利於己之陳述，且製作警詢筆錄距離案發時間較近等由
。自係以乙○○審判外違反自己利益之陳述，認其警局陳述具有
可信之特別情況，並非僅以警詢陳述之任意性資為判斷合致相對
可信之特別情況。至於原判決併以所謂案重初供法理而為蛇足之
說明，雖不無混淆證據能力與證明力之分野，而有微疵，然除去
該部分論述，依上說明仍無損於其得為證據之性質，於判決結果
不生影響，自無上訴意旨所指之違法情形可言。上訴人二人執以
指摘，即難認為適法。又原審責由法官助理勘驗警詢錄音帶，於
法固有未合，惟原判決並未引用該勘驗結果為判斷依據，其等此
部分之上訴亦非合法。再甲○○於檢察官訊問時已供認每顆搖頭
丸進價為新台幣（下同）一百八十至一百九十元，其以二百十元
賣出等語，又經警自甲○○身上查獲之二十二萬四千元，其中四
萬八千元業據其於偵查中陳稱係應付給藥頭之貨款，並有扣案之
搖頭丸二百四十七顆為憑，其販入之初顯然有營利之犯意；而乙
○○亦確有駕車搭載甲○○前往藥頭處拿取搖頭丸及為毒品交易
各情，復據其二人於偵查中供述一致，乙○○並明白供承其知悉
甲○○在販賣搖頭丸等詞。原判決因而認定上訴人二人為販賣第
二級毒品罪之共同正犯，核無不合。上訴意旨徒以乙○○無營利
意圖，不構成共同正犯云云，或就扣案之新台幣與搖頭丸進價總
額不符之枝節漫為爭辯，執以指摘原判決違法，並非適法之第三
審上訴理由。甲○○所有之側背包，與為防止毒品裸露、潮濕之
包裝袋性質上尚有差別，難認與本件販賣毒品有何直接關連性，
原判決未併予宣告沒收，尚無違誤。上訴人二人對此利己部分之
判決提起上訴，自亦非法所允許。其他上訴意旨置原判決明白論
斷於不顧，仍持已為原判決指駁之陳詞再事爭辯，或對於事實審
法院取捨證據與自由判斷證據證明力之職權行使，徒以自己之說
詞，任意指為違法，或單純為事實上枝節性之爭辯，與法律規定
得為第三審上訴理由之違法情形，不相適合。其二人上訴違背法
律上之程式，俱應予駁回。
據上論結，應依刑事訴訟法第三百九十五條前段，判決如主文。
中    華    民    國  九十九  年    六    月   十七   日
                      最高法院刑事第十三庭
                          審判長法官  賴  忠  星
                                法官  呂  丹  玉
                                法官  吳      燦
                                法官  蔡  名  曜
                                法官  葉  麗  霞
本件正本證明與原本無異
                                      書  記  官
中    華    民    國  九十九  年    六    月  二十二  日
                                                      Ｑ

司法院資訊處製作；財團法人民間司法改革基金會備份。
